【裁判字號】    92,上易,2132
【裁判日期】    921007
【裁判案由】    違反電子遊戲場業管理條例等
【裁判全文】
臺灣高等法院刑事判決                          九十二年度上易字第二一三二號
    上  訴  人    臺灣板橋地方法院檢察署檢察官
    被      告    乙○○
    被      告    甲○○
右上訴人因被告違反電子遊戲場業管理條例等案件，不服臺灣板橋地方法院九十二年
度易字第一二一三號，中華民國九十二年六月十二日第一審判決（起訴案號：臺灣板
橋地方法院檢察署九十二年度偵字第一五六八號），提起上訴，本院判決如左：
    主  文
上訴駁回。
    理  由
一、公訴意旨以：乙○○未經主管機關許可，於民國（下同）九十一年十月一日起，
    向不知情綽號「李老」者承租坐落臺北縣蘆洲市○○路二二六之三號十二樓房屋
    ，作為公眾得出入之場所，基於賭博之概括犯意，擺設賭博性電動機具小瑪莉、
    水果盤等共十台，供不特定人賭博財物，並僱用與其基於共同犯意聯絡之甲○○
    為現埸管理及開分員，負責開分、兌換等事宜。迄九十一年十月三十一日晚間六
    時十分許，為警在該址查獲。並扣得前開賭博性電動機具十台、會員名冊一本、
    營業用帳單二張、代幣二五六０枚。因認被告乙○○、甲○○二人共同涉犯刑法
    第二百六十六條第一項之罪嫌，被告乙○○另涉犯電子遊戲場業管理條例第十五
    條、第二十二條之罪嫌云云。
二、按犯罪事實應依證據認定之，無證據不得認定犯罪事實；不能證明被告犯罪者，
    應諭知無罪之判決，刑事訴訟法第一百五十四條第二項及第三百零一條第一項，
    分別定有明文。次按認定不利於被告之事實，須依積極證據，苟積極證據不足為
    不利於被告事實之認定時，即應為有利於被告之認定，更不必有何有利之證據；
    又事實之認定，應憑證據，如未能發現相當證據，或證據不足以證明，自不能以
    推測或擬制之方法，以為裁判基礎；至刑事訴訟法上所謂認定犯罪事實之積極證
    據，係指適合於被告犯罪事實之認定之積極證據而言，雖不以直接證據為限，間
    接證據亦包括在內；然而無論直接或間接證據，其為訴訟上之證明，須於通常一
    般之人均不致有所懷疑，而得確信其為真實之程度者，始得據為有罪之認定，倘
    其證明尚未達到此一程度，而有合理之懷疑存在時，致使無從形成有罪之確信，
    根據「罪證有疑，利於被告」之證據法則，即不得遽為不利被告之認定（最高法
    院三十年上字第八一六號、二十九年上字第三一０五號、四十年台上字第八六號
    及七十六年台上字第四九八六號判例意旨參照）。本件公訴人認被告乙○○、甲
    ○○二人涉犯上開罪嫌，無非係以證人戴寬明與陳國華二人於警詢中之證詞及查
    獲現場有電動機具、會員名冊、營業用帳單，為其主要論據。惟經訊之被告甲○
    ○，則堅決否認有何不法犯行，辯稱：其受雇被告乙○○偶至上址看管機台，機
    台均擺放一起，通常偕友在上址飲酒時始將機台擺開，把玩結束後輸錢者即出錢
    買酒云云；被告乙○○於原審則以：其自九十年八、九月間即已結束營業，並未
    再有擺設電動機具營業及與他人賭博之行為，並承租臺北縣蘆洲市○○路二二六
    之三號十二樓供作堆放電動機具、錄影器材、冰箱、桌椅及雜物之用，甲○○乃
    其以前所僱用之員工，偶至上址查看等語置辯。
三、經查：
（一）證人戴寬明固於第一次警詢中證稱：「於九十一年十月二十七日約下午十八時
      許該店玩過，玩彈珠台玩二十分鐘就離開，輸了新臺幣六百元。（問：你今（
      三十一）日警方臨檢時，你到該處做何事？）我去找我朋友綽號『阿忠』，真
      實姓名不知道，當時我到門口就被叫進去」；惟於第二次警詢時則證稱：「我
      因送貨後順便過去找他（即指被告甲○○）聊天，第一次及第三次聊天，第二
      次我拿新臺幣五百元向甲○○換五百元代幣玩彈珠台，事後甲○○拿五百元還
      我，我就拿去買酒與甲○○共同飲酒」（偵查卷第九頁反面至第十頁、第十二
      頁），二次警詢所陳述之內容並不相同；證人戴寬明復於原審審理時結證稱：
      「我第一次去的時候是跟被告甲○○聊天，第二次去找被告甲○○喝酒，順便
      打電動，我當天跟被告甲○○喝酒聊天，我們只是打賭性質而已，我看到一台
      機台用帆布蓋著，被告甲○○拿給我大約五、六百元的代幣，我丟了五百元給
      被告甲○○，我打完之後，被告甲○○又將五百元還給我，說沒有輸贏，之後
      我就將五百元拿到樓下買酒上去。我當時去時，只有在進門的地方有一台（指
      電動機具），其他都是用帆布蓋著。我只去過二次，我第三次就是十月三十一
      日我當時按門鈴時，警察就將我拉進去，當時被告甲○○、乙○○並不在場。
      （問：你去過二次，在該處有無在經營電動玩具？）沒有」（原審九十二年五
      月二十九日審判筆錄）。證人戴寬明第二次警詢筆錄與原審審理時所陳述之事
      實，及被告甲○○之供述相符，且證人戴寬明於第二次警詢時即已稱：「被告
      甲○○事後有返還五百元，並拿去買酒與甲○○一同飲酒」，堪徵並非事後與
      被告甲○○勾串而為上開有利於被告之證詞，亦非如公訴人所指係偵查中翻供
      。由證人戴寬明於第二次警詢中即已陳明被告甲○○確將五百元返還，證人戴
      寬明並持款買酒與被告甲○○一同飲酒等情以觀，倘被告二人果有經營電動機
      具與他人賭博之情形，應不可能將賭客把玩賭博機具所兌換代幣交付之五百元
      再還給賭客，且任由賭客將該款項買酒同飲。況警詢及偵查中均未向證人戴寬
      明詢問當時是否尚有其他人在場把玩電動機具，而證人戴寬明已於原審審理時
      證述被告二人並無經營電動機具之事。
（二）證人陳國華（即查獲地社區總幹事）於警詢中及原審審理時結證稱：「屋內沒
      有人在場，插頭都有插在電源上，機台上有放置杯水及煙灰缸，沒有覆蓋布幔
      」（偵查卷第十六頁）、「我到門口時，有三、四個警察，還有一個開鎖的先
      生，開完鎖後，房內是黑黑的，我看到十幾台電動玩具，分成三面，插頭都有
      插著，但是總開關關閉，電動玩具並沒有畫面，而是警員看屋內黑暗，將總開
      關開啟時，電動玩具才有畫面」（原審九十二年五月二十九日審判筆錄）。參
      諸上開證人戴寬明、陳國華二人之證述，本案查獲時即九十一年十月三十一日
      晚間六時十分許，被告二人並未在場，且現場亦未有其他賭客把玩電動賭博機
      台，雖查獲如小瑪莉、水果盤等共十台電子遊戲機具插在電源上，惟總開關仍
      關閉，機具並未有畫面，堪認當時並未營業；況時值晚間六時許，倘被告二人
      果有經營電子遊戲場業與他人賭博，豈會未在現場招呼賭客，且現場總開關仍
      關閉，屋內為黑暗，機具亦係無畫面顯示之理。
（三）公訴人所指會員名冊中僅係記載姓名或綽號及電話號碼，而營業用帳單二紙上
      已明載時間為八十九年十月二十一日及八十九年十月二十二日，與公訴人起訴
      被告於九十一年十月一日起至同年十月三十一日止經營電子遊戲場業之時間，
      並不相同，自難僅執上開會員名冊及營業用帳單。遽論被告有經營電子遊戲場
      業及賭博之犯行。
四、綜上所述，公訴人所援引證明被告二人有上開所舉之證據，尚有未足。此外，本
    院復查無其他積極證據足資證明被告等有被訴之犯行，既不能證明被告等犯罪，
    原審爰為被告二人均無罪之諭知，揆諸前揭規定及判例意旨，均無不合，應予維
    持。檢察官上訴意旨以：（一）被告乙○○如未經營電動機具，何須僱用甲○○
    ；（二）證人陳國華已證稱機台上有杯水、煙灰缸，足以顯示被告確有營業之行
    為，縱為警查獲之際，被告未在場，亦不影響被告二人有經營賭博電動場業之犯
    行；（三）扣案帳冊既能證明被告確有賭博犯行，雖與起訴書所載之犯罪時間不
    同，亦屬於裁判上一罪關係云云。惟查，（一）被告乙○○僱用被告甲○○係被
    告甲○○偶至上址查看，並非鎮日在上址看管；（二）證人陳國華雖證稱機台上
    有杯水、煙灰缸，惟係被告甲○○招待戴寬明等友人時所放置；（三）扣案帳冊
    所記載之時間為八十九年十月二十一日及二十二日，與本案查獲時間九十一年十
    月三十一日，相距達二年，難認係時間緊接之連續犯。檢察官上開所指各節均無
    理由，應予駁回。
五、被告乙○○經合法傳喚無正當理由不到庭，爰不待其陳述逕行判決。
據上論斷，應依刑事訴訟法第三百七十一條、第三百六十八條，判決如主文。
本案經檢察官曾忠己到庭執行職務
中    華    民    國      九十二      年      十      月        七      日
                              臺灣高等法院刑事第六庭
                                  審判長法  官  陳  春  秋
                                        法  官  洪  英  花
                                        法  官  王  麗  莉
右正本證明與原本無異。
不得上訴。
                                        書記官  蘇  秋  
中    華    民    國      九十二      年      十      月        七      日


司法院資訊處製作；財團法人民間司法改革基金會備份。
